【裁判字號】    90,易,389
【裁判日期】    900522
【裁判案由】    竊盜
【裁判全文】
臺灣嘉義地方法院刑事判決                            九十年度易字第三八九號
    公  訴  人  臺灣嘉義地方法院檢察署檢察官
    被      告  甲○○
右列被告因竊盜案件，經檢察官聲請以簡易判決處刑（九十年度簡字第二四七號），
本院簡易庭認不宜以簡易判決處刑，移請本院刑事庭依通常程序審理，本院判決如左
    主  文
甲○○無罪。
    理  由
一、聲請簡易判決處刑書意旨略以：被告甲○○意圖為自己不法之所有，於民國九十
    年二月十九日上午十時許，在嘉義縣溪口鄉○○街三十號前，因見乙○○所有之
    ＷＧＦ—二八五號輕型機車鑰匙未拔出，乃予以發動而竊取之，得手後供已騎乘
    之用，嗣經乙○○報警而查獲，因認被告涉有刑法第三百二十條第一項竊盜罪云
    云。
二、按刑法第三百二十條第一項之竊盜罪，係以意圖為自己或第三人不法之所有，竊
    取他人之動產，為其構成要件。是刑法竊盜罪之成立，乃以行為人之竊取行為，
    係出於不法所有之意圖，即行為人有將所竊取之物據為己有之意思為必要，非謂
    行為人有不告而取之竊取行為，即可不問其主觀之意圖為何，概論以竊盜罪；若
    行為人係出於一時使用之目的，不告而取他人之物加以使用，而有於使用後返還
    所有人之意思，則難謂其係基於不法所有之意圖竊取他人之物，尚難以竊盜罪相
    繩（最高法院八十六年度台上字第四九七六號判例、八十六年上易字第二二五號
    判決參照）。
三、公訴人認被告甲○○涉犯上開罪嫌，係以證人乙○○於警訊中之指述及被害報告
    、扣押證明筆錄、贓物認領保管單各一紙為其論據。惟本件經訊據被告甲○○固
    坦承其於右揭時、地，將上開輕型機車駛離之事實，惟堅決否認其使用該車係出
    於不法所有之意圖，辯稱：在九十年二月廿四日有再去工作，但忘記向老闆（指
    證人乙○○）說輕型機車被我騎走了，．．平常我老闆（指乙○○）就同意我可
    以直接把機車騎走，並無竊取該車輛之意思等語（九十年簡字第二四七號卷），
    在騎走到被查獲日為止，那幾天看見大貨車不在，以為老闆已經送貨出去，不在
    家，所以沒有機會和他講，後來雖然他有和我交代工作的事，但他說完後就又出
    去，我也沒有機會和他講（審判卷第十六頁）等語。經查：
  (一)證人乙○○於本院審理中證稱：「約在二年前，約八十八年間，被告到我的良珍
    行酸菜加工工廠工作，他都是在做工廠裡，任何工作他都會做，最重要的是幫我
    把貨品整理好送上車。他只要例假日全天都在我那裡工作，平常他需要上課時，
    他會在下課時到我工廠去把我隔日的貨整理送上車。」足見被告於證人乙○○長
    期因僱傭關係，相識熟稔；證人乙○○另陳稱：「（問：被告平時是否有使用你
    的機車？）答：他平時都有使用我的機車，他騎機車我並沒有嚴格要求經過我同
    意。而且我機車並沒有上鎖。因他常常在我家，吃飯也是在一起，像是一家人。
    他常騎我的機車，都是為了要買東西，或是因上課要遲到了，他就會騎機車，我
    也都允許他逕行騎走。」參以證人即機車所有人丙○○於審理中亦證稱：「（問
    ：機車平時做何使用？）都供我兒子及工廠的工人可以隨時使用，包括被告甲○○也可以隨時使用（審判卷第十五頁）」等語明確，足見被告因與被害人乙○○
    、機車所有人丙○○長期關係熟稔，平時即可任意使用該機車使用，被告顯係暫
    時借用而騎走機車一情，足堪認定；又被告雖自騎走該車後，迄被查獲時為止長
    達八日，惟被告平時係下課後始至證人乙○○之工廠工作，將把貨品整理好送上
    車、平常他需要上課時，在下課時到我工廠把隔日的貨整理送上車，證人乙○○
    業已陳述如前，則被告辯以因看見大貨車不在，以為老闆已經送貨出去，不在家
    ，所以沒有機會和他講或他說完後就又出去等語，亦非無據。是被辯稱無竊取該
    車之不法意圖，而係出於暫時借用意圖等語，尚堪採信。
  (二)次查，證人乙○○於審理中陳稱：「（問：當天為何你會去報案？）答：因我父
    親丙○○問我說車子為何會不見，我順口和他說，如果不見，就去報案。結果沒
    想到他立刻去報案，他報案時，沒有告訴我。我不知道他會真的去報案。．．我
    平時很忙，沒有注意到這部機車，這一件事情是誤會，被告平時在我工廠裡都表
    現得很好。」（九十年度簡字第二四七號卷），經本院函詢調查結果，本案確係
    丙○○前往報案，此有嘉義市警察局第二分局九十年四月十三日九十嘉市警二刑
    字第九六二○號函復之車輛竊盜、車牌失竊資料個別查詢報表－查詢車輛認可資
    料一份附卷可稽（九十年簡字第二四七號卷第十三頁），足見證人乙○○並無認
    車輛失竊而報案之意思，證人證稱係報案失竊係誤會等語，亦非無稽。
四、雖然司法實務上有部分見解認為：使用竊盜固屬法無明文處罰規定之行為，惟使
    用他人機車，必使用機車內之油料，等於利用機械將該油料置於自己實力支配之
    下消耗，得自己使用之利益；此與自車內將該車汽油取出用其他方法消耗無異，
    因認在此不告而取使用他人機車之情形，縱行為人係出於暫時使用他人機車之意
    思，因有消耗該車油料之事實，故仍應構成竊盜罪云云。惟按刑法罪刑法定主義
    禁止類推解釋之精神，即在保障人民不受法無處罰明文之刑罰制裁，且不因執法
    者以一己之念任意解釋法律，而受不測之損害。查一般使用機車必使用其內之油
    料，乃該類機械運作必然之性質，使用該類機械者之目的（即意圖）在使用該車
    ，而非在消耗機械內之油料；此與目的係在直接偷取油料之人，其行為標的本即
    在油料，仍有所不同。上述實務見解，係自消耗油料之結果立論，而認上揭二種
    情形無異，卻忽略刑法之竊盜罪係屬以不法所有意圖為主觀構成要件要素之目的
    犯，結果與行為人之意圖非屬一事。就基於暫時使用目的而取他人機車者而言，
    其主觀目的係暫時使用該汽車代步，而非在消耗其內之油料，事甚顯然，消耗油
    料乃使用者取得該機車持有後使用機車之當然結果，就社會實情而言，實難認該
    使用者就其所使用之機車之油料，有據為己有之不法所有之認識及意圖，其目的
    仍應僅係暫時使用該機車，至於油料之消耗，乃該油料之自然物理性質所使然，
    而非行為人行為意欲之目的。且為補充對於使用竊盜之情形，法無明文處罰之漏
    洞，我國刑法修正草案新增第三百二十二條之一，仿德國立法例，特規定：「未
    得持有人之同意，擅自使用他人之汽車、航器或其他動力之交通工具者，處二年
    以下有期徒刑、拘役或五千元以下罰金」。由此立法修正草案觀之，顯然立法者
    就未經持有人之許可，擅自使用他人機車，而就該機車無不法所有之意圖之情形
    ，亦認縱於使用過程中，該等機車原有之油料有所耗損，亦係該油料於機車使用
    中所自然產生之物理現象，此類因一時之便未經許可使用他人機車之行為，仍屬
    現行刑法所不罰之行為，乃有另設明文規範之必要。在上開刑法修正草案尚未通
    過前，遽認使用竊盜因有消耗該車油料之事實，仍應構成竊盜罪，則有未當，附
    此敘明。
五、綜上論述，被告前開辯稱騎走上開自用輕型機車，並無不法所有之意圖等語，應
    堪採信。此外，復查無其他積極證據足資證明被告有何竊盜犯行，既不能證明被
    告甲○○犯罪，本院自應為無罪判決之諭知。
據上論斷，應依刑事訴訟法第四百五十二條、第三百零一條第一項，判決如主文。
本案經檢察官陳連發到庭執行職務。
中      華      民      國    九十      年      五      月    二十二    日
                                      臺灣嘉義地方法院刑事第三庭
                  法  官  蔡  廷  宜
右正本證明與原本無異。
如不服本判決，應於判決送達後十日內，向本院提出上訴狀（應附繕本）。
中      華      民      國    九十      年      五      月    二十二    日
                                          書記官  尹  玉  琪


司法院資訊處製作；財團法人民間司法改革基金會備份。
